臺灣臺中地方法院民事判決 
                                    111年度中簡字第1632號
原      告  邱賢燈
訴訟代理人  邱奕軒
被      告  鄭憲鳴

上列被告因違反洗錢防治法等案件，經原告提起損害賠償之附帶
民事訴訟（111年度中簡附民字第28號），經本院刑事庭裁定移
送前來，於民國111年7月13日辯論終結，本院判決如下：
    主      文
被告應給付原告新台幣參拾陸萬元及自民國一一一年四月二十七
日起至清償日止，按年息百分之五計算之利息。
本判決得假執行。
    事實及理由
一、被告經合法通知，無正當理由，未於言詞辯論期日到場，核
    無民事訴訟法第386條各款所列情形，爰依原告之聲請，由
    其一造辯論而為判決。
二、原告主張：被告可預見金融帳戶係個人理財之重要工具，為
    個人信用之表徵，且在金融機構申請開立金融帳戶並無特殊
    限制，一般人無故收集取得他人金融帳戶使用之行徑常與財
    產犯罪之需要密切相關，其提供將金融帳戶予他人使用，可
    能成為詐欺集團為逃避追緝而使用之帳戶，並藉此轉匯、提
    領詐欺贓款而供作掩飾、隱匿特定犯罪所得之去向、所在，
    竟仍基於縱使有人持其提供之金融帳戶相關資料實行詐欺取
    財，並掩飾、隱匿特定犯罪所得而洗錢，亦不違背其本意之
    幫助詐欺取財及幫助洗錢之不確定故意，先與真實姓名年籍
    均不詳之某成年人聯絡而得知交付每一帳戶每日可能獲得新
    台幣（下同）3000元，其為獲取上述報酬，以交易買賣虛擬
    貨幣為由，透過傳送訊息給訴外人李允彤之前男友之方式，
    介紹此一提供金融帳戶之工作與租借帳戶者之電話，李允彤
    （下涉罪嫌另由台灣台中地方檢察署檢察官為不起訴處分確
    定）遂與真實姓名年籍均不詳、FACEBOOK即臉書暱稱「小龍
    女」之成年人（下稱「小龍女」）電話聯繫，於民國110年1
    月5日9時許，至台中市○區○○○道0段00號內之統一超商第一
    廣場門市內與「小龍女」見面，復依「小龍女」 指示至台
    中市之中國信託商業銀行（下稱中信銀）某分行臨櫃辦理網
    路約定轉帳帳戶，再將其向中信銀申辦之帳號000000000000
    號帳戶存摺、提款卡（含密碼）、網路銀行帳號、密碼交予
    「小龍女」，而容任「小龍女」所屬詐騙集團任意使用上揭
    金融機構帳戶作為詐欺取財、洗錢之工具，嗣經李允彤要求
    ，「小龍女」於同年月8日某時，返還上開帳戶之存摺、提
    款卡給李允彤（密碼業經修改）。「小龍女」與其所屬詐欺
    集團成員取得上開帳戶網路銀行帳號、密碼等資料後，即共
    同意圖為自己不法之所有，基於詐欺取財、洗錢之犯意聯絡
    。由上開詐欺集團某成員於110年1月5日15時10分許，撥打
    電話予原告佯稱為其姪子，因做法拍屋資金不夠要借錢云云
    ，致原告陷於錯誤，於110年1月7日10時57分許，匯款36萬
    元至上開帳戶，旋遭該詐欺集團某成員透過上開帳戶網路銀
    行轉帳至不詳其他帳戶。嗣原告查覺受騙報警處理，經警循
    線查知上情。被告上開行為遭台灣台中地方檢察署以涉犯幫
    助刑法第339條第1項詐欺取罪及幫助洗錢防治法第14條第1
    項之罪提起公訴（110年度偵字第23629號、35521號、37629
    號），嗣經鈞院刑事庭以被告涉犯上開幫助詐欺罪及幫助洗
    錢防治法第14條第1項之罪（註：從一重以幫助洗錢防治法
    處斷）判處被告有期徒刑3月及併科罰金4萬元（本院111年
    度中金簡字第34號）。爰依民法第184條第1項後段、第2項
    及第185條共同侵權行為之規定，請求被告賠償上開原告所
    受之損失。訴之聲明：被告應給付原告36萬元及自民事起訴
    狀繕本送達之翌日起至清償日止按年息5%計算之利息。
三、原告主張之上開事實，已為本院111年度中金簡字第34號刑
    事判決所確認，亦經本院調閱上開刑事卷無訛。被告經合法
    通知，既未於言詞辯論期日到場，亦未提出書狀作何聲明或
    陳述以為爭執，依民事訴訟法第280條第3項前段準用同條第
    1項前段之規定，視同自認原告主張之事實，是堪信原告之
    主張為真正。
四、按因故意或過失，不法侵害他人之權利者，負損害賠償責任
    。故意以背於善良風俗之方法，加損害於他人者亦同。違反
    保護他人之法律，致生損害於他人者，負賠償責任，民法第
    184條第1項前段、後段、第2項，分別定有明文。第1項前、
    後兩段為相異之侵權行為類型。關於保護之法益，前段為權
    利，後段為一般法益。關於主觀責任，前者以故意過失為已
    足，後者則限制須故意以背於善良風俗之方法加損害於他人
    ，兩者要件有別，請求權基礎相異，訴訟標的自屬不同（最
    高法法院80年度台上字第3760號判決要旨參照）。此即民法
    第184條規定係調和「行為自由」和「保護的權益」此兩個
    基本利益，區別不同的權益的保護，而組成侵權行為責任體
    系。被侵害者係他人權利時，只要加害人具有故意或過失，
    即應依民法第184條第1項前段負損害賠償責任。其被侵害者
    ，非屬權利時，須加害行為係出於故意背於善良風俗方法（
    第184條第1項後段），或違反保護他人之法律（第184條第2
    項）時，被害人始得請求損害賠償。易言之，民法第184條
    第1項前段所保護的，限於權利，不及一般財產上之利益 （
    純粹財產上損害、純粹經濟上損失）。一般財產上利益僅能
    依民法第184條第1項後段規定或第2項受到保護。次按，民
    法第185條「數人共同不法侵害他人之權利者，連帶負損害
    賠償責任﹔不能知其中孰為加害人者，亦同。造意人及幫助
    人，視為共同行為人。」計有4個類型之共同侵權行為【即
    民法第185條第1項前段「即狹義共同侵權行為」，包括主觀
    （意思聯絡）共同加害行為（使加害人就可能的因果關係負
    責）、客觀行為關連共同加害行為（司法院66年例變字第1
    號）（須具共同因果關係）、後段（共同危險行為，擇一因
    果關係）、第2項（造意人與幫助人之共同侵權行為）】，
    該不同類型之共同侵權行為規定要件不同、功能有別。就民
    法第185條第2項所規範之共同侵權行為而言，所稱造意及幫
    助相當於刑法上的教唆及幫助。換言之，造意人者，指教唆
    他人使生為侵權行為決意之人；幫助人者，指予他人以助力
    ，使他人易於為侵權行為之人，其助力包括精神及物質在內
    。本件原告所請求遭被告詐欺之36萬元，核其性質原告係受
    有純粹財產上損害（純粹經濟上損失），而詐欺原告之詐騙
    集團成員既係以詐欺之方法致原告受有上開損財產上損害，
    則顯係以背於善良風俗之方法加損害於原告，被告則為幫助
    該詐欺行為，已如前述，是被告依前開184條第1項後段、第
    2項、第185條第2項共同侵權行為之規定，即應就此對原告
    負有損害賠償之責。
五、次按，連帶債務之債權人，得對於債務人中之一人或數人或
    其全體，同時或先後請求全部或一部之給付。連帶債務未全
    部履行前，全體債務人仍負連帶責任。為民法第273條所明
    定。本件被告既應依民法第185條第2項規定，與詐騙集團成
    員負連帶負損害賠償責任，則依上開規定，原告自可得向被
    告請求上開其所騙所受之36萬元之損失甚明。是原告本於上
    開（四）所述之規定，對被告請求賠償上開金額36萬元及自
    起訴狀繕本送達之翌日（即111年4月27日）起至清償日止，
    按年息5%計算之法定遲延利息，洵屬適法，為有理由，應予
    准許，爰為判決如主文第1項所示。
六、本件係就民事訴訟法第427條第1項訴訟適用簡易程序所為被
    告敗訴之判決，故依同法第389條第1項第3款之規定，自應
    依職權宣告假執行。
七、據上論結，本件原告之訴為有理由，依民事訴訟法第436條
    第2項、第385條第1項前段、第78條、第389條第1項第3款，
    判決如主文。　　
中　　華　　民　　國　　111  　年 　 7  　月　　20    日
                      臺灣臺中地方法院臺中簡易庭
                                  法　官　陳添喜
以上正本係照原本作成。
如不服本判決，應於送達後20日內，向本院提出上訴狀並表明上
訴理由，如於本判決宣示後送達前提起上訴者，應於判決送達後
20日內補提上訴理由書（須附繕本）。如委任律師提起上訴者，
應一併繳納上訴審裁判費。
中　　華　　民　　國　　111  　年 　 7  　月　　20    日
                                   書記官　黃舜民